【裁判字號】    94,竹小,472
【裁判日期】    950307
【裁判案由】    侵權行為損害賠償
【裁判全文】
臺灣新竹地方法院民事小額判決         94年度竹小字第472號
原      告  丁○○
被      告  乙○○
            和聖交通有限公司
上  一  人
法定代理人  丙○○
訴訟代理人  甲○○
上列當事人間損害賠償事件，經台灣板橋地方法院裁定移轉本院
管轄，本院於民國95年2月21日辯論終結，判決如下：
    主  文
被告應連帶給付原告新台幣萬陸仟貳佰捌拾貳元，及自民國九
十四年五月六日起至清償日止按年利率百分之五計算之利息。
原告其餘之訴駁回。
訴訟費用新台幣壹仟元由被告連帶負擔十分之七，餘由原告負擔
。
本判決第一項得假執行。
    事實及理由
一、原告之聲明：被告應連帶給付原告新台幣（下同）52,900元
    ，及自起訴狀繕本送達翌日即94年5月6日起至清償日止，按
    年息百分之5計算之利息。
一、事實摘要：
（一）原告主張：
  １、被告乙○○為被告和聖交通有限公司（下稱和聖公司）僱
      用之司機，於民國（下同）94年4月18日早上5時25分許，
      駕駛該公司之車號A4-619號大客車，沿國道三號高速公路
      由北往南行駛中線車道，行經南下103.8公里處時，因左
      後輪爆胎失控致偏左行駛，適擦撞當時行駛於內側而由原
      告駕駛之車號6T-5583自用小客車（該車為訴外人余遠彬
      所有），因而原告駕駛之前開自用小客車發生毀損。
  ２、本件嗣經台灣省竹苗區車輛行車事故鑑定委員會鑑定後，
      認定肇事原因係被告乙○○駕駛大客車操控不當偏左跨車
      道而擦撞原告車輛所致，而原告無肇事原因；從而被告乙
      ○○及其僱用人和聖公司自應負連帶賠償責任。原告屢經
      催告被告乙○○將原告前開駕駛而受損之車輛回復原狀，
      被告乙○○均置之不理，原告只好自行將車輛毀損部分予
      以回復原狀，計支出修復費用52,900元；且本件事故發生
      後，原告本來要將前開自用小客車送至原廠進行修復，費
      用經估價為10餘萬元，係因被告乙○○表示希望送至一般
      汽車修理廠進行修復，其費用較低，原告乃配合而再將受
      損車輛從原廠拖出，並送到一般汽車修理廠，所以修復費
      用始降低如上述。被告雖辯稱原告並未提出進行修復之照
      片，以致無法辦理保險理賠云云；惟查本件發生肇事後，
      被告乙○○即一直拖延賠償事宜，嗣原告即無法聯繫到被
      告，在事隔一年多仍未獲處理之情形下，始提起本件訴訟
      ，以致此部分修復之照片已無法找到，但被告不能因此作
      為無庸賠償之理由。
  ３、次查原告所駕駛之前開車輛，雖係訴外人余遠彬所有，惟
      就被告乙○○前開肇事後造成車損部分，訴外人余遠彬業
      將對被告2人之損害賠償權利讓與給原告，原告自得就上
      開車損所支出修復費用部分向被告2人請求連帶賠償，爰
      依民法第一百八十四條前段、民法第一百八十八條第二項
      等規定，向被告為本件之請求。
（二）被告則以：
  １、被告乙○○部分：其就發生本件肇事之經過及有過失部分
      固不爭執；惟本件之所以會有所延誤，並非其逃避不處理
      ，而係因肇事後，原本被告和聖公司表示會出面處理，但
      不知為何卻未予處理，目前更因經濟狀況不佳而無從一次
      賠償。又查本件因被告和聖公司投保之保險公司要求須提
      出汽車車損及修復之照片，而原告未能提供，始無法辦理
      出險事宜，並聲明駁回原告之訴。
  ２、被告和聖公司未於言詞辯論期日到場，惟據其在調解程序
      時所提出之書狀及陳述略以：本件發生肇事後，被告乙○
      ○並未向該公司為反應，故被告和聖公司係至原告提起本
      件訴訟後始為得知。且被告乙○○與被告和聖公司間也無
      僱傭關係，而被告乙○○當時所駕駛之營業大客車於出廠
      時即由訴外人莊秋澤與被告和聖公司簽立靠行契約，約定
      靠行之期間為1年，期滿後即由莊秋澤自行辦理移轉過戶
      ，是被告乙○○顯非被告和聖公司之員工；況前開大客車
      其後亦已移轉給他人，更不能令被告和聖公司負賠償責任
      。次查被告乙○○駕駛之前開大客車固係靠行被告和聖公
      司，惟因當時該大客車有向保險公司投保，如被告乙○○
      於肇事後立即向被告和聖公司反應，自可向保險公司報出
      險，以賠償給原告，惟因被告乙○○並未向該公司反應，
      以致無法辦理保險理賠。
三、程序部分：
（一）按訴狀送達後，原告不得將原訴變更或追加他訴，但擴張
      或減縮應受判決事項之聲明者，不在此限，民事訴訟法第
      二百五十五條第一項第三款定有明文。查本件原告起訴時
      原係請求被告給付之修復費用52,900元之遲延利息係按年
      息百分之6計算，嗣減縮按法定利率年息百分之5計算，核
      係屬單純減縮應受判決事項之聲明，自應准許。
（二）被告和聖公司經合法通知，未於言詞辯論期日到場，核無
      民事訴訟法第三百八十六條各款所列情形，爰依原告之聲
      請，准由其一造辯論而為判決。
四、本院之判斷：
（一）本件原告主張被告乙○○於94年4月18日早上5時25分許，
      駕駛車號A4-619號之大客車，沿國道三號高速公路由北往
      南行駛中線車道，行經南下103.8公里處時，因左後輪爆
      胎失控致偏左行駛，致擦撞當時在內側行駛而由原告駕駛
      之車號6T-5583自用小客車，造成原告駕駛之前開小客車
      受損之事實，業據提出與其所述相符之台灣省竹苗區車輛
      行車事故鑑定委員會93年6月28日竹鑑字第930692號函及
      所附之鑑定意見書、估價單、統一發票各1份等為證；並
      有內政部警政署國道公路警察局第六警察隊94年6月24 日
      公警六交字第0940604595號函所附之道路交通事故現場圖
      、調查報告表、談話紀錄表、現場相片等在卷可按，復為
      被告所不爭執，自堪信原告此部分之主張為真實。
（二）按汽車行駛高速公路，不得有跨行車道之行為，高速公路
      交通管制規則第九條第一項第一款定有明文；查被告乙○
      ○既領有駕駛執照，即應注意遵守上開規定，而參諸肇事
      當時路面乾燥、無缺陷、無障礙物、視距良好等情，又無
      不能注意之情事，竟因左後輪爆胎失控致偏左行駛，因而
      擦撞當時在內側車道正常行駛而由原告駕駛之前開自用小
      客車，被告乙○○有過失自明；而前開肇事經台灣省竹苗
      區行車事故鑑定委員會鑑定結果，亦認肇事原因係被告乙
      ○○駕駛前開大客車操控不當偏左跨車道而擦撞原告車輛
      所致，而原告駕駛上開小客車無肇事因素等情，有該鑑定
      意見書附卷可稽，與本院亦採相同之認定，益證被告乙○
      ○就本件肇事確有過失自明。又被告乙○○之上開過失與
      原告所駕駛之自用小客車受損，亦有相當因果關係，從而
      被告乙○○自應就上開損害負賠償責任。被告乙○○雖辯
      稱因原告並未提出其駕駛前開自用小客車之修復照片，以
      致無法向投保之保險公司辦理出險理賠云云；惟查本件係
      至原告提起本件訴訟後，被告乙○○始有請原告提出進行
      修復之照片，惟因其時原告早將上開自用小客車修復完畢
      ，自無從再以原告未提出修復照片而作為其可無庸賠償之
      理由，是被告乙○○此部分所辯尚不足採。
（三）再按因故意或過失不法侵害他人之權利者，負損害賠償責
      任；又汽車、機車或其他非依軌道行駛之動力車輛，在使
      用中加損於他人者，駕駛人應賠償因此所生之損害；受僱
      人因執行職務，不法侵害他人之權利者，由僱用人與行為
      人連帶負損害賠償責任，民法第一百八十四條第一項、第
      一百九十一條之二、第一百八十八條第一項前段分別定有
      明文。本件被告乙○○既就前開肇事之發生有過失，且其
      行為與原告駕駛之自小客車受損復有相當因果關係，參諸
      前開規定，原告主張被告乙○○應就前開肇事所生損害負
      侵權行為損害賠償責任，即屬有據。至原告另主張被告乙
      ○○為被告和聖公司之受僱人，肇事時被告乙○○係執行
      職務等情，固為被告和聖公司所否認，並辯稱被告乙○○
      駕駛之前開大客車僅係靠行該公司，且被告乙○○肇事後
      並未向該公司反應云云；惟按民法第一百八十八條第一項
      所謂之僱用人，只須外觀上行為人係為其服勞務即足，又
      目前在台灣經營交通事業之營利私法人，接受他人靠行（
      即出資人以該交通公司之名義購買車輛，並以該公司名義
      參加營運），而向該靠行人（即出資人）收取費用，以資
      營運者，比比皆是，此為週知之事實，是該靠行之車輛，
      在外觀上既屬該交通公司所有，他人又無從分辨該車輛是
      否他人靠行營運，只能從外觀上判斷該車輛係係某交通公
      司所有，該車輛之司機即係受僱為該交通公司服勞務；而
      此種交通企業，既為目前台灣社會所盛行之獨特經營型態
      ，則此種交通公司，即應對司機因駕車肇事負起法律上之
      責任；蓋該靠行之車輛，無論係由出資人自行駕駛，或招
      用他人合作駕駛，或出租，在通常情形，均為該交通公司
      所能預見，茍該駕駛人係有權駕駛，在客觀上應認其係為
      該交通公司服勞務，而應使該交通公司負僱用人之責任（
      最高法院77年度台上字第665號判決意旨參照）；且查目
      前我國貨車之靠行，借用營業名義之汽車漆有靠行汽車公
      司之名稱，並且以公司名義投保責任保險，繳納稅金，檢
      驗車輛，相關司機亦經由靠行公司投保，據此而論，所謂
      靠行之汽車公司，對於是否准其靠行，實際有選擇權，並
      負有防止事故發生之指揮監督義務，就此種關係而言，靠
      行公司對於靠行之車輛、司機等，實有選任監督關係存在
      。本件縱令如被告和聖公司所辯被告乙○○駕駛之前開大
      客車係靠行該公司營業，惟在外觀上即屬被告和聖公司所
      有，此觀前開內政部警政署國道公路警察局第六警察隊函
      檢附之肇事現場被告乙○○駕駛之大客車照片即明；而被
      告乙○○既為該靠行營業大客車司機，外觀上即屬受僱被
      告和聖公司而服勞務，在客觀上自應認被告和聖公司亦為
      被告乙○○之僱用人，又其係駕駛該大客車行駛於高速公
      路而肇事，客觀上亦應認係執行職務，是被告和聖公司此
      部分所辯即不足採。則參諸首開規定，被告和聖公司即應
      依民法第一百八十八條第一項規定，與被告乙○○就本件
      肇事所生損害負連帶賠償責任。
（四）復按不法毀損他人之物者，應向被害人賠償其物因毀損所
      減少之價額，民法第一百九十六條定有明文；又按物被毀
      損時，被害人除得依民法第一百九十六條請求賠償外，並
      不排除民法第二百十三條至第二百十五條之適用，依民法
      第一百九十六條請求賠償物被毀損所減少之價額，得以修
      復費用為估定之標準，但以必要者為限（例如︰修理材料
      以新品換舊品，應予折舊），亦有最高法院77年度第9次
      民事庭會議之決議、同院60年度台上字第1505號判決及73
      年度台上字第1574號等判決意旨可資參照。查本件車禍之
      發生確係被告乙○○之過失所致，又被告和聖交通有限公
      司為被告乙○○之僱用人應與被告乙○○負連帶賠償責任
      ，均已如前述；次查原告所駕駛之前開自用小客車，雖係
      訴外人余遠彬所有，但發生本件肇事後，因原告業自行出
      資將該小客車修復，而訴外人余遠彬並已出具授權書，將
      因本件肇事致其車輛受損所得對被告2人求償之權利讓與
      給原告行使，另並以該授權書之送達被告2人為債權讓與
      之通知等情，亦有該授權書及送達回證在卷可按；從而原
      告自得基於侵權行為法律關係向被告二人請求連帶賠償。
      而原告就前開自用小客車之修復費用總計為52,900元，且
      業已支付等情，亦據提出汽車修復估價單、行車執照、統
      一發票各1份等為證；次查前開修復估價單所列各項，與
      前開警方至現場處理所拍之相片對照以觀，經核應均係有
      關本件肇事車損所需修復之項目，且其修復之金額亦尚屬
      合理；況被告乙○○亦不爭執在肇事後，原告本將前開自
      用小客車送至原廠估修之費用約為10萬元，嗣被告乙○○
      乃請原告將車送至一般汽車修理廠進行修復，原告同意後
      始送至一般民間汽車修理廠等情（見本院95年1月13日、
      95年2月21日言詞辯論筆錄），益證原告主張之前開修復
      費用應屬合理。惟基於前述，原告前開自用小客車之修復
      係以新品換已使用舊品，是上開回復費用中更新零件部分
      即應扣除折舊。次查原告前開自用小客車計支出回復原狀
      之修理費用共計52,900元，除工資部分計21,200元外，其
      餘零件部分計31,700元等情，有原告提出之修復估價單及
      統一發票各一份為證，是前開屬於更新零件折舊部分即應
      扣除。又查原告前開所有之自用小客車係於91年8月17 日
      領照使用，有行車執照影本附卷可參，算至本件車禍損害
      發生時（即93年4月18日），已使用1年8個月；本院依行
      政院台（86）財字第52053號函公布之固定資產耐用年數
      表及固定資產折舊率表，採定率遞減法計算折舊，即自用
      小客車耐用年數5年，每年折舊率千分之369，則此部分扣
      除1年8個月期間之折舊額後，即為15,082元（詳如附表）
      ，再加上前開工資部分之損害21,200元，共計原告之自用
      小客車因前開肇事所生損害為36,282元，從而原告所得向
      被告主張之損害即為36,282元，從而原告此部分主張在
      36,282元範圍部分，即屬有據，應予准許，至逾上開範圍
      部分，則屬無理由，應予駁回。
（五）綜上所述，原告基於侵權行為法律關係，請求被告二人連
      帶給付在36,282元之範圍，及該部分金額自起訴狀繕本送
      達翌日即94年5月6日起至清償日止，按法定利率年息百分
      之5計算之利息部分，即屬有理由，應予准許，至逾上開
      範圍部分，則屬無據，應予駁回。
五、本件係小額訴訟判決，就原告勝訴部分，應依職權宣告假執
    行。
六、結論：本件原告之訴為一部有理由，一部無理由，依民事訴
    訟法第四百三十六條之二十三、第四百三十六條第二項、第
    三百八十五條第一項、第七十九條、第八十五條第二項、第
    四百三十六條之十九第一項、第四百三十六條之二十，判決
    如主文。
中    華    民    國    95    年    3     月    7     日
                  新竹簡易庭    法  官  李承訓
以上正本係照原本作成。
如對本判決上訴，非以其違背法令為理由不得為之，且須於判決
送達後20日內以上訴狀記載上訴理由向本院提出上訴狀。
中    華    民    國    95    年    3     月     7     日
                                書記官  吳玉蘭
附表：
┌──────┬─────────────────────────┬─────┐
│年      度  │更新零件費用折舊之計算  （元以下四捨五入）        │備註      │
├──────┼─────────────────────────┼─────┤
│第一年折舊  │31,700x0.369＝11,697                              │          │
├──────┼─────────────────────────┼─────┤
│第二年折舊  │(31,700-11,697)x0.369×8/12＝4,921                │          │
├──────┼─────────────────────────┼─────┤
│折舊後金額  │31,700-11,697-4,921＝15,082                       │          │
└──────┴─────────────────────────┴─────┘


司法院資訊處製作；財團法人民間司法改革基金會備份。
